【裁判字號】    90,簡上,26
【裁判日期】    901231
【裁判案由】    妨害名譽
【裁判全文】
臺灣花蓮地方法院刑事判決                            九十年度簡上字第二六號
    上  訴  人
    即  被  告  乙○○原名藍.
右列上訴人即被告因妨害名譽案件，不服本院花蓮簡易庭所為之九十年度花簡字第八
四號於民國九十年四月二十日所為之第一審判決（聲請簡易判決處刑案號臺灣花蓮地
方法院檢察署八十九年度偵字第二五三二號），提起上訴，本院管轄之第二審合議庭
改依通常程序審理，茲判決如左：
    主  文
原判決撤銷。
乙○○無罪。
    理  由
一、簡易判決處刑意旨認：被告乙○○明（原名藍炳煌），於民國八十九年八月十一
    日上午十一時二十分許，在台灣花蓮地方法院檢察署八十九年度偵字第二一○五
    號侵占案件偵查庭內，於檢察官、書記官、法警及被告朱念娟等人面前，公然以
    「謝先生就像瘋狗一樣，這樣子到處的咬」等語侮辱甲○○，因認被告犯刑法第
    三百零九條第一項公然侮辱罪，並判處罰金一百元，如易服勞役以三百元折算一
    日。固非無見。
二、按犯罪事實應依證據認定之，無證據不得推定其犯罪事實；又不能證明被告犯罪
    者，應諭知被告無罪之判決，刑事訴訟法第一百五十四條、第三百零一條第一項
    分別定有明文。又事實之認定，應憑證據，如未能發現相當證據，或證據不足以
    證明，自不能以推測或擬制之方法，為裁判基礎（最高法院四十年台上字第八六
    號判例參照）。第按，刑法上之公然侮辱罪，須侮辱行為足使不特定人或多數人
    得以共見共聞始行成立（司法院院字第二○三三號解釋參照）。換言之，所謂公
    然，雖不以實際上果已共見共聞為必要，但必在事實上有不特定人或多數人得以
    共見或共聞之狀況。又此多數人固指人數多，而包括特定之多數人在內，惟其人
    數之計算仍應視該罪之立法意旨實際情形加以認定，是倘處於一封閉狀態之空間
    內，人數不會隨時間增減，亦無須經相當時間之分辨，即得計算確認其人數時，
    應認與刑法上公然侮辱罪規範之不特定人或多數人得以共見或共聞之狀況有違，
    尚難以該罪相繩。
三、訊據被告固坦承有於前開時、地口出「謝先生就像瘋狗一樣，這樣子到處的咬」
    話語不諱，惟堅決否認有妨害名譽之犯行，辯稱：伊當時並無侮辱甲○○之意等
    語。按偵查，不公開之，刑事訴訟法第二百四十五條第一項定有明文。本件除上
    述共同被告朱念娟及告訴人、暨檢察官、書記官、法警等人在場外，其他不特定
    人或多數人不得自由進出該偵查庭，亦即除當事人、告訴人及偵查庭之職員外，
    其他不特定人或多數人均不得自由進出該偵查庭，尚難認為已達不特定人或多數
    人得以共見共聞之程度，從而揆諸上開說明，原審認被告前揭在檢察署偵查庭內
    之侮辱行為，與刑法第三百零九條第一項之構成要件核屬有間，此外，再經本院
    依職權調查結果後，亦無其他確切之證據足認被告涉有前開簡易判決處刑所認定
    之犯行，原審就被告被訴妨害名譽予以論罪科刑，自非允洽，被告上訴否認犯罪
    ，指摘原判決不當，核有理由，應由本院將原判決撤銷，改諭知被告無罪之判決
    。
四、末按第二審之地方法院合議庭受理簡易判決上訴案件，應依通常程序審理，其認
    案件有刑事訴訟法第四百五十二條（按該條規定如下：檢察官聲請以簡易判決處
    刑之案件，經法院認為有第四百五十一條之一第四項但書之情形者，應適用通常
    程序審判之；另第四百五十一條之一第四項但書第三款：法院於審理後，認為應
    為無罪判決之諭知者）之情形者，應撤銷原判決，逕依通常程序為第一審判決，
    法院辦理刑事訴訟簡易程序案件應行注意事項第十四條定有明文。本案依上開規
    定，即應依通常程序為第一審判決，附此敘明。
五、被告經合法傳喚，無正當理由不到庭，因本院認為應諭知無罪之案件，爰不待其
    陳述逕行判決。
據上論斷，應依刑事訴訟法第四百五十二條、第四百五十五條之一第三項、第三百六
十九條第一項前段、第三百六十四條、第三百零一條第一項、第三百零六條，判決如
主文。
本案經檢察官李子春到庭執行職務。
中      華      民      國    九十      年     十二     月    三十一    日
                              臺灣花蓮地方法院刑事庭
                                  審判長法官  林秀鳳
                                  法      官  楊碧惠
                                  法      官  陳世博
右正本證明與原本無異。
如不服本判決，應於判決送達後十日內向本院提出上訴狀( 應附繕本 )，上訴於
臺灣高等法院花蓮分院。
                                        書記官  連  玫  馨
中      華      民      國    九十      年              月              日


司法院資訊處製作；財團法人民間司法改革基金會備份。
